臺灣高雄地方法院民事判決　　　　　　 100年度重訴字第82號
原　　　告　白庭芝
被　　　告　黃萬軒
訴訟代理人　蘇明道律師
上列當事人間請求損害賠償事件，經本院刑事庭裁定移送前來（
99年度交附字第89號），本院於民國100年7月20日言詞辯論終結
，判決如下：
  主  文
被告應給付原告新臺幣壹佰肆拾柒萬陸仟零貳拾參元，及自民國
九十九年十一月一日起至清償日止，按年息百分之五計算之利息
。
原告其餘之訴駁回。
訴訟費用由被告負擔四分之一，其餘由原告負擔。
本判決於原告以新台幣肆拾玖萬貳仟元為被告供擔保後，得假執
行。但被告如以新臺幣壹佰肆拾柒萬陸仟零貳拾參元為原告預供
擔保，得免為假執行。
原告其餘假執行之聲請駁回。
  事實及理由
一、按訴狀送達後，原告不得將原訴變更或追加他訴，但擴張或
    減縮應受判決事項之聲明者，不在此限，民事訴訟法第255
    條第1項第3款定有明文。本件原告起訴時，係請求被告應給
    付新臺幣（下同）7,334,063元及自附帶民事起訴狀繕本送
    達翌日起至清償日止按週年利率5%計算之利息。嗣於100 年
    5月31日將上開金額縮減為5,674,063元，經核屬減縮應受判
    決事項之聲明，於法並無不合，應予准許，合先敘明。
二、原告主張：被告於民國97年10月16日上午7時30分許，騎乘
    車牌號碼NCX-179號之重型機車（下稱系爭機車），沿高雄
    市○○區○○路由西往東方向行駛，行經中正路與建軍路口
    時，本應注意遵守道路交通標誌，面對圓形紅燈表示禁止通
    行，不得超越停止線或進入路口，且汽車行經行人穿越道，
    遇有行人穿越時，應暫停讓行人先行通過，並應注意車前狀
    況，惟被告竟闖越紅燈，不依規定讓行人優先通行，亦未注
    意車前狀況，致其所騎乘之系爭機車，在上開交岔路口，撞
    擊沿中正路行人穿越道南往北方向行走之訴外人梁港生（下
    稱系爭車禍事故），梁港生因而倒地，受有頭部外傷併右側
    顱內出血術後、左脛骨、腓骨骨折之傷害，經治療後，呈左
    側肢體肌肉萎縮僵直之嚴重減損機能之重傷害，至99年4月9
    日下午3時5分許，仍因系爭車禍事故，導致顱內出血及脛股
    骨折，最後因腦髓組織大片壞死，神經性休克死亡。原告為
    梁港生之配偶，因而支出醫療用品48,400元，管灌餵食食物
    150,000元，抽痰管15,000元，護理用品39,450元，其他護
    理用品50,980元，住院期間部分負擔32,313元，門診部分負
    擔10,680元，看病、復健增加之交通費用31,200元，看護費
    用672,000元，喪葬費230,600元，共計1,280,623元。又梁
    港生月薪34,800元，損失之工作收入為2,053,440元。另夫
    妻間互負扶養義務，以梁港生為38年7月10日生，死亡時60
    歲又9月，原告23年6月8日生，餘命以10年計，1年請求10萬
    元，是原告另得請求扶養費用100萬元，再被告擅闖紅燈，
    導致梁港生1年半來癱瘓在床，24小時需人在側照護，終至
    傷重不治死亡，獨留原告孤苦無依，造成原告精神上極大之
    痛苦，難以名狀，故請求慰撫金300萬元。爰依民法侵權行
    為規定提起本訴，請求被告賠償損害共7,334,063元，扣除
    強制保險理賠金156萬元，被告先前賠償10萬元後，被告尚
    應賠償原告5,674,063元。並聲明：(一)被告應給付原告
    5,674,063元，及附帶民事起訴狀繕本送達被告翌日起至清
    償日止，按年息5％計算之利息。(二)願供擔保請准宣告假執
    行。
二、被告則以：被告對車禍事故雖有過失，但其並無闖越紅燈之
    情事。且夫妻互負扶養義務，仍須以不能維持生活為必要，
    原告名下有房屋2棟，土地1筆，每月可領取之退休金亦有3
    、4 萬元，足見原告能維持生活，其請求扶養費顯屬無據；
    另原告主張慰撫金過高，被告無法負擔等語，資為抗辯。並
    聲明：駁回原告之訴。
三、兩造不爭執事項：
（一）被告於97年10月16日沿三多路西往東方向行駛，因未依規
      定讓行人通行，未注意車前狀況，撞擊沿中正路行人穿越
      道行走之梁港生，梁港生因而倒地受有頭部外傷併右側顱
      內出血術後、左脛骨、腓骨骨折之傷害，經治療後，於99
      年4月9日因前開車禍事故，神經性休克死亡。
（二）被告因上開事實，經本院以99年度交易字第97號判處有期
      徒刑1年4月，經臺灣高等法院高雄分院駁回上訴確定。
（三）原告為梁港生之丈夫，因而支出醫療用品48,400元、管灌
      餵食食物79,000元、抽痰管15,000元、護理用品39,450元
      、50,980元、住院期間醫藥費32,313元、10,680元、交通
      費用31,200元、看護費用672,000元、喪葬費230,600元，
      上開費用為兩造所不爭執（見本院卷第93、94頁）。
（四）梁港生每月薪資34,800元，自車禍發生至梁港生死亡間共
      18個月，此部分兩造不爭執（見本院卷第92、94頁）。
（五）原告已領取強制責任險保險金156萬元及被告賠償金10萬
      元。
四、本件爭點為：
（一）被告是否有闖越紅燈之情事？是否應依系爭車禍事故，負
      侵權行為責任？
（二）原告得請求之損害賠償金額若干？是否得請求撫養費用？
      請求之慰撫金是否過高？其數額應以若干為適當？若被告
      有侵權行為，被告應賠償原告若干金額為適當？
五、本件得心證之理由：
（一）按因故意或過失，不法侵害他人之權利者，負損害賠償責
      任，民法第184條第1項前段定有明文。查被告於97年10月
      16日沿三多路西往東方向行駛，因未依規定讓行人通行，
      未注意車前狀況，撞擊沿中正路行人穿越道行走之梁港生
      ，梁港生因而倒地受有頭部外傷併右側顱內出血術後、左
      脛骨、腓骨骨折之傷害，經治療後，於99年4月9日因前開
      車禍事故，神經性休克死亡一事，為兩造所不爭執，被告
      並因涉犯過失致死等罪，經本院以99年度交易字第97號判
      處有期徒刑1年4月，並經臺灣高等法院高雄分院駁回上訴
      確定，故原告依上開規定請求被告賠償其因此所受之財產
      上及非財產上損害，應屬有據。被告雖坦承有未注意車前
      狀況之疏失，惟否認有闖越紅燈之情事，惟據現場目擊證
      人曾憶鳳於本院刑事審判中具結證稱：97年10月16日，伊
      由三多路西往東方向行駛至衛武營待轉，欲朝建軍路南往
      北方向行駛，梁港生則欲由南往北方向橫跨中正路斑馬線
      ，當時伊與被害人行進方向一致，所見燈號亦相同，梁港
      生於綠燈燈號一亮，即行走在斑馬線上穿越馬路，伊則在
      綠燈亮起後稍待片刻，確認建軍路方向有無車輛急速轉彎
      始行駛，當時伊與梁港生方向之燈號亮起綠燈已有一陣子
      ，伊在車輛前進中突然見及一部機車從三多路西往東方向
      闖紅燈撞上梁港生等語，參以證人曾憶鳳與被告並無任何
      夙怨嫌隙，自無甘冒偽證罪之重典，故意設詞誣陷被告之
      理，足認證人曾憶鳳之證詞信而有徵，足以採信。被告有
      未遵守圓形紅燈禁止通行之道路交通號誌之過失，至為明
      確，被告以前揭情詞置辯，顯屬無據。
（二）按不法侵害他人致死者，對於支出醫療及增加生活上需要
      之費用或殯葬費之人，亦應負損害賠償責任，民法第192
      條第1項定有明文。是原告為梁港生支出醫療用品48,400
      元、管灌餵食食物79,000元、抽痰管15,000元、護理用品
      39,450元、50,980元、住院期間醫藥費32,313元、10,680
      元、交通費用31,200元、看護費用672,000元、喪葬費230
      ,600元部分，業經原告提出支出上開費用收據等件附卷可
      憑，並為被告所不爭執，上開請求係屬有據，應予准許。
（三）又按不法侵害他人之身體或健康者，對於被害人因此喪失
      或減少勞動能力或增加生活上之需要時，應負損害賠償責
      任，民法第193條第1項定有明文。梁港生生前係任職於訴
      外人高雄市公共汽車管理處，月薪為34,800元，自本件車
      禍發生後直至其死亡為止均無法工作，共計18個月，因此
      而造成之損失為626,400元（34,800元×18月＝626,400元
      ），被告應負賠償責任。被告雖辯稱：高雄市公共汽車管
      理處依勞工保險條例為梁港生申請職業傷病給付並依規定
      補發公傷假期間之薪資差額170,755元，核發職災死亡補
      償金1,558,485元，勞工保險局核付之勞保老年給付1,611
      ,823元，職業傷病給付396,140元（見本院卷第102、114
      頁），應予扣除云云，惟按「職業災害補償」乃勞動法上
      之特別機制，目的在保護勞工，勞工受領職災補償後，並
      不因此喪失其對於侵權行為人之損害賠償請求權；復按保
      險制度，旨在保護被保險人，非為減輕損害事故加害人之
      責任，保險給付請求權之發生，係以定有支付保險費之保
      險契約為基礎，與因侵權行為所生之損害賠償請求權，並
      非出於同一原因，後者之損害賠償請求權殊不因受領前者
      之保險給付而喪失，兩者除有保險法第53條關於代位行使
      之關係外，並不生損益相抵問題（最高法院68年台上字第
      42號判例參照），況勞工保險條例並無保險代位之規定，
      被告應負之損害賠償責任殊不因梁港生受領勞工之保險給
      付而喪失，且勞動基準法第60條規定補償金得抵充賠償之
      主體為雇主，被告亦無適用，足見被告辯稱：上開雇主所
      給付之職業災害補償、勞工保險局給付之勞保金，應自原
      告得請求之賠償數額中扣除云云，要屬無稽。
（四）按被害人對於第三人負有法定扶養義務者，加害人對於該
      第三人亦應負損害賠償責任，又直系血親、配偶相互間均
      互負扶養義務，負扶養義務者有數人而其親等同一時應各
      依其經濟能力分擔義務，受扶養權利者為配偶時，其扶養
      權利不以無謀生能力為必要，分別為民法第192條第2項、
      第1114條第1款、第1116條之1、第1117條所明定，惟仍受
      「不能維持生活」之限制(最高法院62年10月16日62年度
      第2次民庭庭推總會決議意旨參照)。原告為被害人梁港生
      之配偶，為23年6月8日生，戶籍址位於高雄市，無子女，
      每月約有3、4萬元之退休金，此有戶籍謄本附卷可稽，並
      經原告自承在卷，以行政院主計處家庭收支調查98年度高
      雄市平均每人月消費支出為18,835元計算，原告所領取之
      退休金顯然可供其生活之需，並非不能維持生活，依前開
      所敘，原告請求為扶養費之給付，即屬無據。
（五）按不法侵害他人致死者，被害人之父、母、子、女及配偶
      ，雖非財產上之損害，亦得請求賠償相當之金額，民法第
      194 條定有明文；又按慰撫金之賠償其核給之標準固與財
      產上損害之計算不同，然非不可斟酌雙方身分資力與加害
      程度，及其他各種情形核定相當之數額，最高法院51年台
      上字第223號判例可資參照。經查：被告因闖越紅燈，撞
      傷梁港生，致梁港生1年半以來癱瘓在床，意識不清，需
      抽痰、導尿、灌管餵食，終至傷重不治，原告主張伊等遭
      此喪妻之痛，其精神自屬痛苦不堪等語，堪值採信。又被
      告40年5月29日生，國小畢業，每月收入2萬餘元，名下有
      房屋2筆、土地2  1筆，價值約2,218,300元；而原告為23
      年6月8日生，陸軍官校專修班畢業，目前已退休，每月領
      有3、4萬元退休金，有房屋2筆、土地1筆，價值約
      1,137,924元等情，業據兩造陳明在卷，並有兩造稅務電
      子閘門財產所得調件明細表在卷可稽（見附民卷第9-14頁
      ），是本院審酌原告教育程度、經濟狀況、年齡，暨被告
      經濟能力、加害程度等情，認據此請求慰撫金應以130萬
      元為適當，逾此範圍所為之請求，尚屬過高，不應准許。
（六）綜上所述，依此計算原告就本件所受得請求賠償數額為
      3,136,023元（計算式：48,400+79,000+15,000+39,
      450+50,980+32,313+10,680+31,200+672,000+230,600+
      626,400+1,300,000＝3,136,023）。末按保險人依本法規
      定所為之保險給付，視為被保險人損害賠償金額之一部分
      ，被保險人受賠償請求時，得扣除之，強制汽車責任保險
      法第32條定有明文。原告已領取汽車強制責任保險理賠
      1,560,000元，且被告曾賠償原告100,000元，為兩造不爭
      執之事實，並有匯款單據附卷可稽，從而，上開已給付之
      金額應自賠償數額中扣除，故原告得請求之金額應為
      1,476,023元（計算式：3,136,023-1,560,000-100,000＝
      1,476,023），逾此數額之請求，洵屬無據。
六、綜上所述，原告依侵權行為損害賠償請求權請求被告應給付
    1,476,023元，及自附帶民事起訴狀繕本送達被告翌日即99
    年11月1日起至清償日止，按年息5%計算之利息，洵屬有據
    ，自應予以准許，其逾此範圍外之請求即屬無據，應予駁回
    。又兩造均陳明願供擔保，請求宣告假執行及免為假執行之
    宣告，經核均無不合，爰各酌定相當擔保金額准許之。至於
    原告其餘假執行之聲請，因訴之駁回，而失所附麗，應予駁
    回。
七、因本件事證已臻明確，兩造其餘主張、陳述及所提之證據暨
   攻擊防禦方法，經本院審酌後，認均與本件判斷結果無影響
   ，毋庸再予一一審酌，附此敘明。
八、結論：本件原告之訴為一部有理由、一部無理由，依民事訴
    訟法第79條、第389條第1項第5款、第392條第2項，判決如
    主文。
中    華    民    國    100     年    8     月   3    日
              民事鳳山分庭   審判長法  官  吳文婷
                                   法  官  何悅芳
                                   法  官  張琬如
以上正本係照原本作成。
如不服本判決，應於送達後20日內，向本院提出上訴狀並表明上
訴理由，如於本判決宣示後送達前提起上訴者，應於判決送達後
10日內補提上訴理由書（須附繕本）。
中    華    民    國   100    年    8     月    3     日
                                   書記官  劉國偉